臺灣新竹地方法院民事判決　　　　　　　 96年度簡上字第4號
上　訴　人　乙○○
被上訴人　　甲○○
　　　　　　　　　　　　53號
訴訟代理人　黃國郎律師
上列當事人間請求排除侵害事件，上訴人對於中華民國95年11月
8日本院竹東簡易庭95年度竹東簡字第106號第一審判決提起上訴
，本院於民國96年4月11日辯論終結，判決如下：
    主　　文
上訴駁回。
第二審訴訟費用由上訴人負擔。
    事　　實
一、上訴人方面：
（一）聲明：
  １、原判決廢棄。
  ２、被上訴人於原審之訴駁回。
（二）陳述：除與原審判決書所載者相同茲予引用外，補稱：
  １、上訴人與兄弟即訴外人楊清和、楊熾鑾三人共同向訴外人
      鄭雙土承租系爭土地，承租面積分別為上訴人0.5甲、訴
      外人楊清和0.25甲及訴外人楊熾鑾0.35甲，共計1.1甲。
  ２、系爭土地之原所有權人即訴外人鄭雙土於87年間因出售系
      爭土地，依買主要求欲除去耕地上之租約，乃向上訴人協
      商，約定訴外人鄭雙土以金錢補償承租人，承租人即上訴
      人於收訖補償金後簽立耕作權放棄書，交由訴外人鄭雙土
      持向主管機關辦理租約之終止登記。
  ３、87年6月4日雙方進行協商時，訴外人鄭雙土與上訴人約定
      於上訴人收到補償金後應放棄耕作權，並應將系爭土地上
      之骨灰罈遷移；如果上訴人沒有收到足額之款項，上訴人
　　　即有權拒絕履行上開義務，而被上訴人對該等情事亦知情
　　  ，並也同意前開約定條件。又因上訴人與訴外人楊清和承
      租面積合計為0.75甲，應得補償金新台幣 (下同)1,200萬
      元，訴外人鄭雙土乃先行交付面額890萬元支票以為給付
      ，尚欠310萬元，經上訴人一再請求付款，均置之不理。
二、被上訴人方面：
（一）聲明：上訴駁回。
（二）陳述：除與原審判決書所載者相同茲予引用外，補稱：
  １、本件於上訴人收受訴外人鄭雙土給付之補償金後，已簽立
      耕作權放棄書放棄耕作，並終止租佃關係，上訴人一昧陳
      稱訴外人鄭雙土須再給付補償金310萬元部分，亦經法院
      判決上訴人敗訴確定，並非事實。
  ２、上訴人於系爭土地上放置骨灰罈，並無合法權源。
  　理　　由
一、細繹兩造攻防內容，可知本件爭點在於：
    上訴人在系爭土地上所放置之骨灰罈是否有合法權源？
二、經查：
(一)、按當事人主張有利於己之事實，就其事實有舉證之責任，
      民事訴訟法第277條前段定有明文。本件被上訴人於原審
      起訴主張系爭土地為其與訴外人劉宗曉、呂學林三人所共
      有，惟遭上訴人以鐵皮搭蓋地上物、並放置其雙親之骨罈
      而無權占用如附圖所示Ｂ、Ｃ部分，業據被上訴人於原審
      提出土地登記謄本及相片二楨為證，並經原審至系爭土地
      現場履勘屬實，製有勘驗筆錄及附圖複丈成果圖可稽。
(二)、雖上訴人執前詞提起上訴，惟查：有關上訴人就系爭土地
      與訴外人鄭雙土間是否仍存310 萬元之補償金請求權，業
      經法院判決敗訴確定，亦經本院依職權調閱上訴人與系爭
      土地前手即訴外人鄭雙土間租佃爭議事件之全部卷宗（含
      本院89年度訴字第212號、臺灣高等法院89年度上字第124
      1號、最高法院92年度台上字第1394 號、臺灣高等法院92
      年度上更 (一)字第150號、最高法院94年度台上字第2120
      號卷）核閱無訛，故上訴人上開陳述尚屬無由，應予駁回
      。至上訴人另陳稱系爭土地前手即訴外人鄭雙土同意其於
      系爭土地上放置骨灰罈云云，並舉證人丙○○為證，然此
      部分業經被上訴人否認，且證人丙○○於本院亦證稱對此
      事無所知悉等情，此外，上訴人復無法提出其他具體事證
      證明其有占用系爭土地之正當權源，則被上訴人於原審主
      張上訴人無權占用系爭土地，足堪採信。
(三)、按所有人對於無權占有或侵奪其所有物者，得請求返還之
      ；對於妨害其所有權者，得請求除去之；各共有人對於第
      三人，得就共有物之全部為本於所有權之請求；但回復共
      有物之請求，僅得為共有人全體之利益為之，民法第 767
      條、第821 條分別定有明文。又各共有人對於第三人，得
      就共有物之全部，為本於所有權之請求，惟對於無權占有
      請求返還共有物之訴，應求為命被告向共有人全體返還，
      亦有最高法院41 年度台上字第611號判例可資參照。本件
      上訴人係以鐵皮其上覆以石塊之地上物及放置骨灰罈之方
      式無權占用系爭土地如附圖所示Ｂ、Ｃ部分，已如前述，
      從而，被上訴人於原審依據民法第767條、第821條之規定
      ，本於所有權之作用，訴請上訴人將如附圖所示Ｂ、Ｃ部
      分土地上以鐵皮其上覆以石塊等搭蓋之地上物清除，將放
      置之骨罈遷移，並將占用之土地返還被上訴人及其他共有
      人全體，洵屬正當，應予准許。原審以如同上開所述之理
      由，而為上訴人原審敗訴之判決，於法並無不合，上訴意
      旨指摘原判決不當，求予廢棄改判，為無理由，應予駁回
      其上訴。
三、本件事證已臻明確，兩造其餘主張陳述及所提之證據，經審
    酌後，認與結果無涉，爰無一一論述之必要，附此敘明。
四、據上論結，本件上訴為無理由，依民事訴訟法第436條之1第
    3 項、第449條第1項、第78條，判決如主文。
中　　華　　民　　國　　96　　年　　4　　月　　25　　日
                  民事第二庭    審判長 法　官　楊明箴
                                       法  官  黃美盈
                                       法  官  彭淑苑
以上正本係照原本作成。
本判決不得上訴。
                                       書記官  張永榮
中　　華　　民　　國　　96　　年　　4　　月　　25　　日
